【裁判字號】    95,訴,2442
【裁判日期】    950920
【裁判案由】    毒品危害防制條例
【裁判全文】
臺灣板橋地方法院刑事判決              95年度訴字第2442號
公  訴  人  臺灣板橋地方法院檢察署檢察官
被      告  甲○○
上列被告因違反毒品危害防制條例案件，經檢察官提起公訴（九
十五年度毒偵字第四一八八號），被告於準備程序中對被訴之事
實為有罪陳述，本院合議庭裁定由受命法官獨任行簡式審判程序
，並判決如下：
    主  文
甲○○連續施用第一級毒品，累犯，處有期徒刑捌月。扣案海洛
因殘渣包裝袋壹只內之海洛因殘渣（量微無法秤重）沒收銷燬之
；上開含海洛因殘渣之包裝袋壹只沒收。
    事  實
一、甲○○前於民國九十三年間因施用毒品案件，經臺灣板橋地
    方法院檢察署檢察官聲請本院以九十三年度毒聲字第一三七
    ０號裁定送觀察、勒戒後，認有繼續施用毒品之傾向，並經
    同署檢察官聲請本院以九十三年度毒聲字第一八一九號裁定
    令入戒治處所施以強制戒治，嗣執行強制戒治六個月以上，
    認無繼續強制戒治之必要，於九十四年六月十七日強制戒治
    執行完畢，改執行後述之有期徒刑，並經同署檢察官於九十
    四年八月十日以九十四年度戒毒偵字第二九一號不起訴處分
    確定。復於九十三年間因竊盜案件，經本院以九十三年度易
    字第四三七號判處有期徒刑八月，自九十三年六月二十四日
    開始執行，至九十四年十月七日縮刑期滿執行完畢（九十三
    年九月三日起至九十四年六月十七日執行前開觀察、勒戒及
    強制戒治），並於翌日（同年月八日）釋放。猶不知悔改，
    明知海洛因係毒品危害防制條例所規定之第一級毒品，不得
    非法持有、施用，竟於上開強制戒治執行完畢釋放後五年內
    ，基於施用第一級毒品海洛因之概括犯意，自九十五年二月
    中旬起（起訴書略載同年二月起）至九十五年六月六日晚間
    九時許止（起訴書略載九十五年六月五、六日止），在臺北
    縣中和市○○路○段五二三巷十四號四樓住處，以將海洛因
    加水稀釋後用針筒注射至身體之方式，連續多次非法施用第
    一級毒品海洛因，約平均二天施用一次。嗣於九十五年六月
    七日下午三時許，在臺北縣新莊市○○街十九號前為警查獲
    ，甲○○帶同警方前往上開住處，並經其同意搜索而在屋內
    電視櫃旁之盒子內扣得其所有供施用之海洛因殘渣（微量無
    法秤重）包裝袋一只，再經警採集甲○○之尿液送驗，結果
    呈毒品海洛因代謝物嗎啡陽性反應，始悉上情。
二、案經臺北縣政府警察局新莊分局報請臺灣板橋地方法院檢察
    署檢察官偵查起訴。
    理  由
一、訊據被告甲○○對於上揭時地，施用第一級毒品海洛因之犯
    罪事實，於警詢、偵查及本院審理中均坦承不諱，並有供其
    施用之海洛因殘渣（微量無法秤重）包裝袋一只扣案可資佐
    證。又被告經警查獲所採集尿液經送鑑定，亦呈海洛因代謝
    物嗎啡陽性反應，有臺灣檢驗科技股份有限公司九十五年六
    月二十一日（檢體編號二二三八九號）濫用藥物尿液檢驗報
    告、姓名及代碼對照表各一紙在卷可稽。再被告前於九十三
    年間因施用毒品案件，經臺灣板橋地方法院檢察署檢察官聲
    請本院以九十三年度毒聲字第一三七０號裁定送觀察、勒戒
    後，認有繼續施用毒品之傾向，並經同署檢察官聲請本院以
    九十三年度毒聲字第一八一九號裁定令入戒治處所施以強制
    戒治，嗣執行強制戒治六個月以上，認無繼續強制戒治之必
    要，於九十四年六月十七日強制戒治執行完畢，改執行後述
    之有期徒刑，並經同署檢察官於九十四年八月十日以九十四
    年度戒毒偵字第二九一號不起訴處分確定。復於九十三年間
    因竊盜案件，經本院以九十三年度易字第四三七號判處有期
    徒刑八月，自九十三年六月二十四日開始執行，至九十四年
    十月七日縮刑期滿執行完畢（九十三年九月三日起至九十四
    年六月十七日執行前開觀察、勒戒及強制戒治），並於翌日
    （同年月八日）釋放等情，有臺灣高等法院被告前案紀錄表
    一份附卷可憑，足徵被告係強制戒治執行完畢釋放後五年內
    再犯施用第一級毒品之罪，本案事證明確，被告犯行洵堪認
    定，應依法論科。
二、論罪科刑部分：
(一)按被告行為後，刑法於九十四年二月二日修正公布，並於九
    十五年七月一日施行。按行為後法律有變更者，適用行為時
    之法律，但行為後之法律有利於行為人者，適用最有利於行
    為人之法律，現行刑法第二條第一項訂有明文。此條規定乃
    與刑法第一條罪刑法定主義契合，而貫徹法律禁止溯及既往
    原則，係規範行為後法律變更所生新舊法律比較適用之準據
    法，是刑法第二條本身雖經修正，但刑法第二條既屬適用法
    律之準據法，本身尚無比較新舊法之問題，應一律適用裁判
    時之現行刑法第二條規定以決定適用之刑罰法律，合先敘明
    。又以本次刑法修正之比較新舊法，應就罪刑有關之共犯、
    未遂犯、想像競合犯、牽連犯、連續犯、結合犯，以及累犯
    加重、自首減輕暨其他法定加減原因（如身分加減）與加減
    例等一切情形，綜其全部罪刑之結果而為比較，有最高法院
    九十五年五月二十三日九十五年度第八次刑庭會議決議可資
    參照。經查：
１、刑法第五十六條連續犯之規定業經修正刪除，是於新法修正
    施行後，被告之數犯罪行為，即須分論併罰。此刪除雖非犯
    罪構成要件之變更，但顯已影響行為人刑罰之法律效果，自
    屬法律有變更，依新法第二條第一項規定，比較新、舊法結
    果，仍應適用較有利於被告之行為時法律即舊法論以連續犯
    ，此亦有最高法院九十五年度第八次刑事庭會議決議參照。
２、又刑法四十七條有關累犯之規定，修正前規定「受有期徒刑
    之執行完畢，或受無期徒或有期徒刑一部之執行而赦免後，
    五年以內再犯有期徒刑以上之罪者，為累犯，加重本刑至二
    分之一。」，而修正後則規定「受執刑之執行完畢，或一部
    之執行而赦免後，五年以內故意再犯有期徒刑以上之罪者，
    為累犯，加重本刑至二分之一」，比較新舊法之結果，行為
    時之舊法對於被告並無不利。
３、綜合上述各條文修正前、後之比較，揆諸前揭最高法院決議
    及修正後刑法第二條第一項前段、後段規定之「從舊、從輕
    」原則，自應適用被告行為時之法律，即修正前刑法之相關
    規定，予以論處。至刑法第三十八條第一項第一款、第二項
    雖已將「左列」改為「下列」，「犯人」改成「  犯罪行為
    人」，然因沒收屬於從刑，依照前揭最高法院九  十五年五
    月二十三日第八次刑事庭會議決議第一點第 (五)小 點：「
    從刑附屬於主刑，除法律有特別規定者外，依主刑所適用之
    法律」，本案關於刑法修正前後之比較適用，整體言之，既
    應以修正前之刑法對被告較為有利，則從刑部分亦應一體適
    用修正前刑法之規定，併予敘明。
(二)按海洛因係毒品危害防制條例第二條第二項第一款所明定之
    第一級毒品，不得非法持有、施用。核被告所為，係犯毒品
    危害防制條例第十條第一項之施用第一級毒品海洛因罪。其
    施用第一級毒品海洛因前後持有海洛因之低度行為，應為施
    用海洛因之高度行為所吸收，不另論罪。被告所為數施用海
    洛因之行為，時間緊接，犯罪構成要件相同，顯係出於概括
    之犯意為之，為連續犯，應依修正前刑法第五十六條之規定
    以一罪論，並加重其刑。另被告有犯罪事實欄所載之犯罪執
    行完畢紀錄（見前開臺灣高等法院被告前案紀錄表），其於
    有期徒刑之執行完畢後五年內，再犯本件有期徒刑以上之罪
    ，為累犯，應依修正前刑法第四十七條之規定加重其刑，並
    遞加重之。爰審酌被告犯罪之動機、目的、手段，施用毒品
    犯罪戕害一己身心健康，惟未對他人造成實際損害，其施用
    海洛因之時間、次數，及其係國中畢業之智識程度（見警詢
    筆錄記載），暨犯後坦承犯行之態度等一切情狀，量處如主
    文所示之刑，以資儆懲。
三、扣案海洛因殘渣包裝袋一只內之海洛因殘渣（量微無法秤重
    ），係本案查獲之第一級毒品，應依毒品危害防制條例第十
    八條第一項前段之規定，宣告沒收銷燬之。又上述扣案含有
    海洛因殘渣之包裝袋一只，係被告所有供其施用海洛因所用
    之物，業據被告於審理中供明在卷，爰依修正前刑法第三十
    八條第一項第二款規定宣告沒收之。
據上論斷，應依刑事訴訟法第二百七十三條之一第一項、第二百
九十九條第一項前段，毒品危害防制條例第十條第一項、第十八
條第一項前段，刑法第十一條前段、第二條第一項前段、修正前
第五十六條、修正前第四十七條、修正前第三十八條第一項第二
款，判決如主文。
本案經檢察官黃怡華到庭執行職務。
中    華    民    國    95    年    9     月    20    日
                  刑事第十六庭  法  官  楊 志 雄
以上正本證明與原本無異
如不服本判決應於送達後十日內向本院提出上訴狀。
                                書記官  陳春銘
中    華    民    國    95    年    9     月    20    日
附錄本案論罪科刑法條全文：
毒品危害防制條例第十條
施用第一級毒品者，處六月以上五年以下有期徒刑。
施用第二級毒品者，處三年以下有期徒刑。


司法院資訊處製作；財團法人民間司法改革基金會備份。
